【裁判字號】    99,監宣,62
【裁判日期】    990430
【裁判案由】    監護宣告
【裁判全文】
臺灣板橋地方法院民事裁定              99年度監宣字第62號
聲  請  人  乙○○○
相  對  人  丙○○
利害關係人  甲○○
上列聲請人聲請監護宣告事件，本院裁定如下：
    主      文
宣告丙○○（女，民國○○○年○月○○日生，身分證統一編號
：Ｚ000000000號）為受監護宣告之人。
選定乙○○○（女，民國○○○年○○月○○日生、身分證統一
編號：Ｚ000000000號）為受監護宣告之人之監護人。
指定甲○○（男，民國○○○年○月○○○日生、身分證統一編
號：Ｚ000000000號）為會同開具財產清冊之人。
聲請費用新臺幣壹仟元由受監護宣告之人丙○○負擔。
    理      由
一、本件聲請意旨略以：聲請人乙○○○為相對人丙○○之大嫂
    並係最近一年內有同居事實之親屬，因相對人患有極重度身
    心障礙（智障），至今毫無起色，目前於家中（地址：台北
    縣中和市○○里○○鄰○○路○ 段117 樓1 號）修養，現已不
    能為（受）意思表示或辨識其效果，為此依民事訴訟法第59
    7 條以下之規定，檢附戶籍謄本4 件、親屬系統表、同意書
    、身心障礙手冊影本、聲請人與相對人之財政部台北市國稅
    局97年度綜合所得稅各類所得資料清單、聲請人與相對人之
    財政部台北市國稅局財產歸屬資料清單等件為證，聲請宣告
    相對人丙○○為受監護宣告之人，併選定聲請人乙○○○為
    受監護宣告之人丙○○之監護人、利害關係人甲○○為會同
    開具財產清冊之人等語。
二、按對於因精神障礙或其他心智缺陷，致不能為意思表示或受
    意思表示，或不能辨識其意思表示之效果者，法院得因本人
    、配偶、四親等內之親屬、最近一年有同居事實之其他親屬
    、檢察官、主管機關或社會福利機構之聲請，為監護之宣告
    ，民法第14條第1 項定有明文。本院審驗相對人丙○○之心
    神狀況，並依板橋中興醫院馮德誠醫師鑑定結果，認為「一
    、精神障礙或其他心智缺陷之有無、內容及障礙程度：有精
    神障礙或其他心智缺點；二、障礙程度—精神障礙：意思表
    示或辨識意思表示效果之程度：完全不能；三、預後及回復
    之可能性：無恢復可能性；四、建議為監護之宣告」等語，
    有該醫院99年4月12日之精神鑑定報告書1份附卷可稽。且查
    本院於99年4月12日在鑑定人即馮德誠醫師前就「你叫什麼
    名字？」、「可否將你的手腳舉起？」、「今天誰帶你來？
    」問題訊問相對人，相對人僅於第二個問題時手有舉起、腳
    抬起，對其他二個問題則沒有回應。本院復就相對人心神狀
    況訊問鑑定人馮德誠醫師，據其陳稱：「相對人自小智力障
    礙，領有極重度智障手冊，日常生活起居、吃飯、上廁所尚
    可，洗澡需旁人協助、對外界言語詢問、認人可，其他都回
    答忘記了」等語。綜上各節以觀，本院認為相對人丙○○因
    精神障礙或其他心智缺陷，致不能為意思表示或受意思表示
    ，亦不能辨識其意思表示效果，揆諸首揭規定，本件聲請應
    予准許，爰對相對人丙○○為監護之宣告。
三、次按受監護宣告之人應置監護人。法院為監護之宣告時，應
    依職權就配偶、四親等內之親屬、最近一年有同居事實之其
    他親屬、主管機關、社會福利機構或其他適當之人選定1 人
    或數人為監護人，並同時指定會同開具財產清冊之人。法院
    為前項選定及指定前，得命主管機關或社會福利機構進行訪
    視，提出調查報告及建議。監護之聲請人或利害關係人亦得
    提出相關資料或證據，供法院斟酌。法院選定監護人時，應
    依受監護宣告之人之最佳利益，優先考量受監護宣告之人之
    意見，審酌一切情狀，並注意下列事項：（一）受監護宣告
    之人之身心狀態與生活及財產狀況。（二）受監護宣告之人
    與其配偶、子女或其他共同生活之人間之情感狀況。（三）
    監護人之職業、經歷、意見及其與受監護宣告之人之利害關
    係。（四）法人為監護人時，其事業之種類與內容，法人及
    其代表人與受監護宣告之人之利害關係。民法第1110條、第
    1111條、第1111條之1 分別定有明文。查聲請人乙○○○為
    受監護宣告之人丙○○之大嫂，有能力並經其家屬一致同意
    推舉其為監護人，有上開戶籍謄本、同意書、親屬系統表、
    財政部台北市國稅局97年度綜合所得稅各類所得資料清單、
    及財政部台北市國稅局財產歸屬資料清單等件為證，復經本
    院依職權調閱聲請人乙○○○及受監護宣告之人丙○○之稅
    務電子閘門財產所得調件明細表查明無訛，有稅務電子閘門
    財產所得調件明細表各1 件在卷可稽。本院審酌聲請人乙○○○為受監護宣告之人丙○○之大嫂，有意願擔任丙○○之
    監護人，聲請人乙○○○亦有監護丙○○之能力，並適於任
    之，是由聲請人乙○○○任監護人，符合受監護宣告之人丙○○之最佳利益，爰依民法第1111條第1 項之規定，選定聲
    請人乙○○○為受監護宣告之人丙○○之監護人。另本院參
    酌利害關係人甲○○為受監護宣告之人丙○○之姪子，以及
    甲○○亦有意願擔任會同開具財產清冊之人，爰依上揭規定
    ，指定利害關係人甲○○為會同開具財產清冊之人。
四、依民事訴訟法第608 條第1 項裁定如主文。
中    華    民    國    99    年    4     月    30    日
                  家事法庭  法  官  郭光興
以上正本係照原本作成。
如不服本裁定關於選定監護人及指定會同開具財產清冊之人等部
分，應於送達後10日內向本院提出抗告狀，並繳納抗告費新臺幣
1,000 元；其餘關於宣告監護之部分，不得抗告。
中    華    民    國    99    年    5     月    3     日
                            書記官  簡維萍

司法院資訊處製作；財團法人民間司法改革基金會備份。
